臺灣彰化地方法院刑事判決　　　　　　　96年度訴字第1335號
公　訴　人　臺灣彰化地方法院檢察署檢察官
被　　　告　乙○○
選任辯護人　張崇哲律師
　　　　　　張仕融律師
上列被告因違反毒品危害防制條例案件，經檢察官提起公訴 (96
年度偵字第5651號、第6602號)，本院判決如下：
    主  文
乙○○販賣第一級毒品，處有期徒刑拾伍年拾月。扣案之第一級
毒品海洛因壹包（淨重零點零肆公克），沒收銷燬之；電話號碼
0000000000號、0000000000號、0000
000000號行動電話，均沒收之。其中未扣案之電話號碼0
000000000號行動電話，如全部或一部不能沒收時，追
徵其價額。販賣第一級毒品所得新臺幣參萬元，沒收之，如全部
或一部不能沒收時，以其財產抵償之。
    事  實
一、乙○○明知海洛因業經毒品危害防制條例列為第一級毒品管
    制，不得非法販賣。竟基於販賣第一級毒品海洛因之犯意，
    以其持用之電話號碼0000000000號、00000
    00000號、0000000000號行動電話為聯絡工
    具，為下列犯行：
（一）自民國九十六年五間某日起，至九十六年六月十一日止，
      由戊○○以其持用之電話號碼0000000000號行
      動電話，撥打乙○○持用之電話號碼000000000
      0號行動電話，表明欲購買海洛因，雙方遂相約在彰化縣
      彰化市第一信用合作社前等地交易，乙○○即以一包新台
      幣（下同）二千元之價格，先後販賣第一級毒品海洛因予
      戊○○二次；一包一千元之價格，販賣第一級毒品海洛因
      予戊○○一次，共計獲利五千元。
（二）自九十六年一月間某日起，至九十六年六月十日止，由甲○○以其持用之電話號碼0000000000號行動電
      話，撥打乙○○持用之電話號碼0000000000號
      行動電話，表明欲購買海洛因，雙方遂相約在彰化縣彰化
      市○○路與金馬路口等地交易，乙○○即以一包二千元之
      價格，先後販賣第一級毒品海洛因予甲○○五次；一包一
      千元之價格，先後販賣第一級毒品海洛因予甲○○五次，
      共計獲利一萬五千元。
（三）自九十六年四月間某日起，至九十六年五月底某日止，由
      丙○○以其持用之電話號碼0000000000號、0
      000000000號行動電話，撥打乙○○持用之電話
      號碼0000000000號、0000000000號
      行動電話，表明欲購買海洛因，雙方遂相約在彰化縣彰化
      市○○街櫻山飯店樓下等地交易，乙○○即以一包五百元
      之價格，先後販賣第一級毒品海洛因予丙○○四次，共計
      獲利二千元。
（四）自九十六年三月間某日起，至九十六年五月初某日止，由
      丁○○以000000000號室內電話或公共電話，撥
      打乙○○持用之電話號碼0000000000號行動電
      話，表明欲購買海洛因，雙方遂相約在彰化縣和美鎮中寮
      「隆來釣蝦場」前交易，乙○○即以一包一千元之價格，
      先後販賣第一級毒品海洛因予丁○○八次，共計獲利八千
      元。
二、嗣為警查獲，並扣得上開供販賣第一級毒品所用之電話號碼
    0000000000號、0000000000號行動電
    話，第一級毒品海洛因一包（淨重零點零四公克），及其餘
    並無證據證明與本案有關之注射針筒三支、削尖吸管二支、
    ＩＣ電話卡三張，始知悉上情。
三、案經彰化縣警察局鹿港分局、和美分局報告臺灣彰化地方法
    院檢察署檢察官偵查起訴。
    理  由
一、訊據被告乙○○對其上揭多次販賣第一級毒品海洛因之犯罪
    事實均坦承不諱，核與證人戊○○、甲○○、丙○○、丁○○證述之情節相符，此外復有電話通訊監察譯文表、臺灣彰
    化地方法院檢察署通訊監察書、通聯調閱查詢單等附卷可稽
    。而扣案之白色粉末一包，經法務部調查局鑑定結果，認係
    第一級毒品海洛因無訛（淨重零點零四公克），亦有該局九
    十六年八月十日鑑定書可參。此外尚有上述扣案物可資佐證
    ，本案事證明確，被告販賣第一級毒品海洛因之犯行洵堪認
    定，應依法論科。
二、核被告多次販賣第一級毒品海洛因予證人戊○○等四人牟利
    之行為，係犯毒品危害防制條例第四條第一項之販賣第一級
    毒品罪。刑事法若干犯罪行為態樣，本質上具有反覆、延續
    實行之特徵，立法時既予特別歸類，定為犯罪構成要件行為
    要素，則行為人基於概括之犯意，在密切接近之一定時、地
    接續實行之複次行為，倘依社會通念，於客觀上認為符合一
    個反覆、延續性之行為觀念者，於刑法評價上，即應僅成立
    一罪。學理上所稱「集合犯」之職業性、營業性或收集性等
    具有重複特質之犯罪均屬之，例如經營、從事業務、收集、
    販賣、製造、散布等行為概念者是（最高法院九十五年台上
    字第一０七九號判決參照）。是否集合犯之判斷，客觀上，
    應斟酌其法律規定之本來意涵、實現該犯罪目的之必要手段
    、社會生活經驗中該犯罪實行常態及社會通念等；主觀上，
    則視其是否出於行為人之一次決意，並秉持刑罰公平原則，
    加以判斷。本院認為毒品具有高度之成癮性及濫用性，販毒
    行為本身，顯然具有反覆性及延續性之特徵，且毒品危害防
    制條例第四條第一項之販賣第一級毒品罪，法定刑係死刑或
    無期徒刑；處無期徒刑者，得併科新臺幣一千萬元以下罰金
    ，實為重典，如將持續多次販賣毒品之行為評價為數罪，顯
    與刑法過度評價禁止原則相悖，並有違憲法所揭櫫之比例原
    則，本件被告基於概括之犯意，在密接接近之一定時間及空
    間內，反覆多次販賣第一級毒品，應予評價為「集合犯」之
    包括一罪。被告為販賣而持有第一級毒品之低度行為，應為
    販賣第一級毒品之高度行為所吸收，不另論罪。爰審酌被告
    販賣第一級毒品海洛因數量不多、所得不高，且本身亦陷於
    毒癮，不能自拔，並曾經本院裁定強制戒治，有臺灣高等法
    院被告全國前案紀錄表可證，本案情輕法重，犯罪情節尚非
    無可憫恕，科以法定最低度之刑，猶嫌過重，爰依刑法第五
    十九條規定，減輕其刑。爰審酌被告明知施用毒品有害身心
    健康，竟憑販賣戕害身心之海洛因牟利，危害社會治安及國
    民健康，及其餘犯罪動機、方法、手段、品行、智識程度，
    暨犯後坦承犯行，態度良好等一切情狀，量處如主文所示之
    刑。扣案之第一級毒品海洛因一包（淨重零點零四公克），
    應依毒品危害防制條例第十八條第一項前段規定，沒收銷燬
    之；電話號碼00000000000號、0000000
    000號、0000000000號行動電話，為被告販賣
    第一級毒品所使用之物，應依毒品危害防制條例第十九條第
    一項規定，沒收之；其中未扣案之電話號碼0000000
    000號行動電話，如全部或一部不能沒收時，追徵其價額
    。被告販賣第一級毒品所得三萬元，應依毒品危害防制條例
    第十九條第一項規定，沒收之，如全部或一部不能沒收時，
    以其財產抵償之。本案另扣得之注射針筒三支、削尖吸管二
    支、ＩＣ電話卡三張，並無證據證明係供販賣所用，爰不予
    沒收，併此敘明。
據上論斷，應依刑事訴訟法第二百九十九條第一項前段，毒品危
害防制條例第四條第一項、第十八條第一項前段、第十九條第一
項，刑法第十一條前段、第五十九條，判決如主文。
本案經檢察官謝雨青到庭執行職務。
中　　華　　民　　國　　96　　年　　10　　月　　2 　　日
                  刑事第七庭      審判長法官   羅永安
                                        法官   紀佳良
                                        法官   王昌鑫
以上正本證明與原本無異。
如不服本判決，應於判決送達後10日內，向本院提出上訴書狀，
上訴書狀應「敘述具體上訴理由」，並按他造當事人之人數附繕
本。「切勿逕送上級法院」。
中　　華　　民　　國　　96　　年　　10　　月　　3 　　日
                                      書記官   陳文俊
附錄本案論罪科刑法條全文：
毒品危害防制條例第4條
製造、運輸、販賣第一級毒品者，處死刑或無期徒刑；處無期徒
刑者，得併科新臺幣 1 千萬元以下罰金。
製造、運輸、販賣第二級毒品者，處無期徒刑或 7 年以上有期徒
刑，得併科新臺幣 7 百萬元以下罰金。
製造、運輸、販賣第三級毒品者，處 5 年以上有期徒刑，得併科
新臺幣 5 百萬元以下罰金。
製造、運輸、販賣第四級毒品者，處 3 年以上 10 年以下有期徒
刑，得併科新臺幣 3 百萬元以下罰金。
製造、運輸、販賣專供製造或施用毒品之器具者，處 1 年以上 7
年以下有期徒刑，得併科新臺幣 1 百萬元以下罰金。
前五項之未遂犯罰之。
毒品危害防制條例第18條
查獲之第一、二級毒品及專供製造或施用第一、二級毒品之器具
，不問屬於犯人與否，均沒收銷燬之；查獲之第三、四級毒品及
製造或施用毒品之器具，無正當理由而擅自持有者，均沒入銷燬
之。但合於醫藥、研究或訓練之用者，得不予銷燬。
前項合於醫藥、研究或訓練用毒品或器具之管理辦法，由法務部
會同行政院衛生署定之。
毒品危害防制條例第19條
犯第 4 條至第 9 條、第 12 條、第 13 條或第 14 條第 1 項、
第2 項之罪者，其供犯罪所用或因犯罪所得之財物，均沒收之，
如全部或一部不能沒收時，追徵其價額或以其財產抵償之。
為保全前項價額之追徵或以財產抵償，得於必要範圍內扣押其財
產。
犯第 4 條之罪所使用之水、陸、空交通工具沒收之。
